最高法院刑事判決　　　　　　九十四年度台上字第三六七七號
　　上　訴　人　甲○○
　　　　　　　　　　　　200之32號（另案在台灣台南監獄台
　　　　　　　　　　　　南分監執行）
上列上訴人因違反毒品危害防制條例案件，不服台灣高等法院台
南分院中華民國九十四年五月十日第二審判決（九十四年度上訴
字第一五五號，起訴案號：台灣台南地方法院檢察署九十二年度
營偵字第一二七一號），提起上訴，本院判決如下：
    主  文
原判決撤銷，發回台灣高等法院台南分院。
    理  由
本件原判決認定上訴人甲○○意圖營利，基於販賣第一級毒品海
洛因之概括犯意而販入毒品，並自民國九十二年十月中旬某日起
，至同年月二十日二十二時止，以其所使用之00000000
00號行動電話供販賣毒品與蘇國隆之聯絡工具，連續四次在台
南縣新營市○○路與公園路交岔路口「六本木餐廳」前，販賣海
洛因與蘇國隆，每次一小包，價金新台幣（下同）一千元，最後
三次價金共三千元，由蘇國隆交付其所有之行動電話與上訴人質
押，販毒所得共四千元。嗣蘇國隆於九十二年十月二十一日九時
四十分許，因竊盜案為警查獲，並查扣其前向上訴人購買已施用
完畢之海洛因殘渣袋二包，警方據蘇國隆之供述，要求其撥打上
開行動電話向上訴人佯稱要購買二千元海洛因，及償還先前積欠
之三千元。上訴人依約攜帶其前一日向綽號「狗熊」者購買之四
小包海洛因（驗後淨重共一．０三公克），於同日十四時三十分
許，至「六本木餐廳」前欲進行交易時，為警當場查獲，並扣得
該四小包海洛因等情。因而維持第一審論處上訴人連續販賣第一
級毒品罪刑之判決，駁回上訴人在第二審之上訴，固非無見。惟
查(一)、證人所作先後不同之證言，何者為可採，法院固得本其自
由心證予以斟酌，但如未說明其取捨之情形，而將證人前後不符
之證言，併採為證據，即屬判決理由矛盾。上訴人否認有販賣海
洛因與蘇國隆之犯行，辯稱：只是幫蘇國隆購買海洛因等語。原
判決則依蘇國隆於偵查中之供述認定上訴人有本件之犯行，然稽
諸原判決所引用蘇國隆於偵查中供稱：「（你指甲○○賣海洛因
給你之實際情形如何？）警察抓到我，問我海洛因向何人買的，
我向警察說是託甲○○幫我買的，警察叫我打電話向甲○○說要
拿三千元還他，叫他出來。」「（為何欠甲○○三千元？）我拿
行動電話給他抵押，最後三次向他買海洛因，一次一千元，共欠
三千元。」「（你是否向甲○○買海洛因？）是。」「（你於九
十二年十一月十三日偵訊時，為何供稱是與甲○○合買海洛因？
）是我拿錢叫甲○○幫我買海洛因。」「（你於九十二年十月二
十一日偵訊筆錄是否實在的？）實在，我海洛因是向甲○○買的
沒錯，不是合買，也不是託他買的」等語（原判決理由二(一)）。
如果無訛，則蘇國隆究係向上訴人購買海洛因，還是託上訴人購
買海洛因，前後供述不一，何者為可採，已有疑義。原判決對此
前後不符，且相互矛盾之證詞，未說明取捨之情形，併採為斷罪
之資料，自有未合。(二)、販賣毒品罪，雖不以販入之後復行賣出
為構成要件，祇須以營利為目的將毒品販入或賣出，有一於此，
其犯罪即經完成。但於此情形，必須其意圖營利而販入或賣出毒
品之事實，已經明確，始足當之。倘行為人非以營利售賣意圖而
販入，或因其他原因而持有，嗣起意圖利售賣，仍應視其售賣之
行為是否已完成，而決定其犯罪是否既遂，不得僅因其有販入之
行為，而概論以販賣毒品既遂罪。原判決理由謂：上訴人基於再
次販賣毒品之意，於被查獲前一日向「狗熊」購入海洛因時，即
已該當販賣海洛因罪，是九十二年十月二十一日販賣海洛因與蘇
國隆時，雖未完成交易，仍應論以販賣第一級毒品既遂罪等語（
原判決理由三）。徵論原判決事實欄並未記載認定上訴人向「狗
熊」購買扣案四小包海洛因之目的為何，是否基於販賣之意圖？
原判決此部分理由說明已失其事實依據。且原判決理由復說明上
訴人有施用海洛因之習慣，於被查獲時尚有扣案四小包海洛因可
供施用等語。參酌上訴人係因蘇國隆配合警方辦案，打電話向其
佯稱欲購毒品，才攜帶扣案海洛因外出交易等情，如果非虛，則
上訴人向「狗熊」購買該四小包海洛因之初，究係供自己施用，
抑或是意圖營利而販入，亦有欠明瞭。原判決對此未詳予調查釐
清，遽為上開論斷，自有可議。(三)、毒品危害防制條例第十九條
規定，犯同條例第四條至第九條、第十二條、第十三條或第十四
條第一項、第二項之罪者，其因犯罪所得之物，沒收之。所稱因
犯罪所得之物，自以實際所得者為限，苟無所得或尚未取得者，
自無從為沒收追繳之諭知。依原判決所記載之事實及理由說明，
上訴人販賣四次海洛因與蘇國隆，每次一千元，僅第一次有交付
價金。後三次共三千元尚未交付，係以行動電話質押。第一審判
決關於從刑部分，諭知上訴人販賣毒品所得四千元沒收，如全部
或一部不能沒收時，以其財產抵償之。將上訴人尚未取得之三千
元併予宣告沒收追繳，已有未合，原判決未予糾正，仍予以維持
，亦有不當。上訴意旨指摘原判決不當，非無理由。按第三審法
院應以第二審判決所確認之事實為判決基礎，刑事訴訟法第三百
九十四條第一項前段定有明文。原判決上述之違背法令影響於事
實之確定，本院無可據以為裁判，應將原判決撤銷，發回原審法
院更為審判。
據上論結，應依刑事訴訟法第三百九十七條、第四百零一條，判
決如主文。
中　　華　　民　　國　九十四　年　　七　　月　 十四　 日
                      最高法院刑事第二庭
                          審判長法官  董　明　霈
                                法官  林　茂　雄
                                法官  張　祺　祥
                                法官  呂　永　福
                                法官  洪　文　章
      本件正本證明與原本無異
                                      書  記  官
中　　華　　民　　國　九十四　年　　七　　月　 二十 　日
                                                      v
